【裁判字號】    95,重家上,10
【裁判日期】    970909
【裁判案由】    塗銷所有權登記等
【裁判全文】
臺灣高等法院民事判決                95年度重家上字第10號
上  訴  人  甲○○○
            己○○原名施陳鶴.
            癸○○
上列三人共同
訴訟代理人  楊嘉中律師
視同上訴人  寅○○    住台北縣新店市○○路192號16樓
訴訟代理人  簡泰正律師
被上訴人    丁  ○    住台北縣新店市○○路337號
            戊○○    住台北縣新店市○○路333號
            辛○○    住台北縣新店市○○路335號
            壬○○    住台北縣新店市○○路192號19樓
            庚○○    住台北縣新店市○○路192號14樓
追加被告    丑○○    住台北縣新店市○○路211號
            子○○    住同上
上列七人共同
訴訟代理人  周德壎律師
被上訴人    丙○○（即陳丙○○）
                      住台北市○○區○○路三段99巷10弄2
                        號5樓
訴訟代理人  孫立虹律師
上列當事人間求塗銷所有權登記等事件，上訴人對於中華民國95
年5月19日臺灣臺北地方法院93年度重家訴字第19號第一審判決
提起上訴，並為訴之追加，本院於97年8月26日言詞辯論終結，
判決如下：
    主  文
上訴及追加之訴均駁回。
第二審（含追加之訴部分）訴訟費用由上訴人負擔。
    事實及理由
一、按於第二審為訴之變更或追加，非經他造同意，不得為之。
    但因情事變更而以他項聲明代最初之聲明者，不在此限。民
    事訴訟法第446條第1 項但書、第255條第1項但書第4款定有
    明文。又民事訴訟法第256條第4款所謂因情事變更，而以他
    項聲明代最初之聲明，係為訴訟上之便宜而設之規定，祇須
    情事確屬變更，即有其適用。故其情事之變更，係發生於起
    訴前或起訴後，在非所問（最高法院43年台抗字第23號判例
    參照）。本件上訴人於民國 （下同）93年9月22日向原審法
    院提起本件訴訟，嗣於95年5月19 日經原審判決上訴人敗訴
    ，迨上訴人於95年6月14 日提起上訴後，延至96年1月2日上
    訴人甲○○○查閱土地謄本（見本院卷(二)第122至125頁），
    始知悉被上訴人「壬○○、庚○○」與「丑○○、子○○」
    間，於94年7月14日分別就系爭台北縣新店市○○段888及88
    9地號土地之應有部分為抵押權設定登記，並於95 年8月3日
    為所有權移轉登記。故上訴人依上開情事變更規定為訴之追
    加，其本位追加聲明為：(一)被告丑○○及子○○2 人，就台
    北縣新店市○○段888地號面積156.41平方公尺及同段889地
    號面積161.61平方公尺等，原因發生日期：94 年7月17日登
    記原因：買賣、權利範圍：每人各4分之1之所有權移轉登記
    應予塗銷。核屬因情事變更而為訴之追加，應予准許；另為
    備位追加聲明，亦即主張若情事變更效力不及於追加丑○○
    及子○○，則請求被上訴人丁○、戊○○、辛○○、壬○○
    及庚○○5 人應連帶給付上訴人甲○○○、施陳鶴、癸○○
    及寅○○及其他共有人新台幣（下同）17,522,902元，並自
    78年5月22 日起至清償日止按年息5%計算之利息，核屬因情
    事變更而追加應受判決事項之備位聲明，亦應准許，合先敘
    明。
二、上訴人起訴主張：兩造之被繼承人陳清萬，不可能欠被上訴
    人丙○○之夫陳慶來金錢，又陳清萬自65年起即因多次中風
    而行動不便，晚年更是臥病在床，生活全賴被上訴人等人服
    侍，精神狀態雖未達心神喪失，但已意思薄弱，無法自由地
    表達自已的意思，不可能於78年5月22日將附表所示3筆土地
    出賣予被上訴人丙○○，以抵還陳清萬積欠丙○○之夫陳慶
    來之債務，並完成所有權移轉登記，其與被上訴人丙○○間
    就附表所示土地之買賣關係應不成立。此外，同年6月28 日
    ，被上訴人丙○○竟以總價新台幣（下同）1660萬元，將附
    表編號1之土地出賣予被上訴人戊○○、壬○○；編號2之土
    地出賣予被上訴人辛○○、庚○○；編號3 之土地出賣予被
    上訴人丁○，並完成所有權移轉登記，然被上訴人丙○○與
    被上訴人戊○○、壬○○、辛○○、庚○○、丁○間並無真
    正之價金支付，其間如附表所示土地之買賣關係應係通謀虛
    偽意思而不生效力。爰依民法第113 條、第184條、第185條
    、第197條、第220條及第767條中段、第1146 條等規定，訴
    請被上訴人等塗銷所有權登記。又因被上訴人壬○○、庚○
    ○已分別將附表編號1、2 土地應有部分2分之1，於94年7月
    14日為抵押權設定登記，並於95年8月3日為所有權移轉登記
    予追加被告丑○○、廖聰德2 人，迨原審判決上訴人敗訴，
    上訴人不服提起上訴後，於96年1月2日上訴人甲○○○查閱
    土地謄本始知悉，爰於第二審為訴之追加。其本位追加聲明
    為請求塗銷上開土地應有部分之所有權移轉登記；另為備位
    追加聲明，主張若情事變更效力不及於追加丑○○及子○○
    ，則因此乃可歸責於被上訴人壬○○及庚○○之事由而有給
    付不能之情事，上訴人之權利已變更為損害賠償請求權，爰
    依民法第266條第1項、第184條、第185條等規定請求損害賠
    償，而請求被上訴人丁○、戊○○、辛○○、壬○○及庚○
    ○5 人連帶給付上訴人甲○○○、施陳鶴、癸○○及寅○○
    及其他共有人新台幣 （下同）17,522,902元，並自78年5月
    22日起至清償日止按年息5%計算之利息。並上訴聲明：(1)原
    判決廢棄。(2)廢棄部分：確認上訴人甲○○○、施陳鶴、
    癸○○及寅○○與被上訴人丁○、戊○○、辛○○、壬○○
    及庚○○就附表所示之3 筆土地有公同共有所有權法律關係
    存在。被上訴人戊○○與壬○○2人，就附表編號1所示地
    號土地之所有權移轉登記應予塗銷。被上訴人辛○○與庚
    ○○2人，就附表編號2所示地號土地每人各2分之1之所有權
    移轉登記應予塗銷。被上訴人丁○就附表編號3 所示地號
    土地之所有權移轉登記應予塗銷。被上訴人丙○○就前 3
    項土地，登記原因發生日期：78年5月22 日、登記原因：買
    賣、權利範圍：全部等之所有權移轉登記應予塗銷。
三、被上訴人則以：兩造之被繼承人陳清萬雖多次中風，但仍可
    清楚地表達自己的意思，被上訴人丙○○與被上訴人戊○○
    、壬○○、辛○○、庚○○、丁○之間有價金之移轉，並無
    上訴人所指之通謀虛偽表示。且陳清萬處分系爭3 筆土地係
    於79年2月8日死亡前，已非陳萬清之遺產，上訴人主張民法
    1148條之繼承法律關係請求塗銷，顯無理由，況上訴人所主
    張之法律關係，除民法第767 條中段外，均已罹於時效等語
    ，資為抗辯。並答辯聲明：上訴駁回。
四、追加被告則以：被上訴人壬○○、庚○○，於94 年7月14日
    將系爭土地之應有部分設定系爭抵押權予追加被告丑○○、
    子○○，乃在上訴人辦理註記之前，上訴人與被上訴人兄弟
    姊妹間之爭執，追加被告均不知情，否則追加被告不可能陸
    續交付購買上開系爭土地價金1535萬元。該土地之買賣所有
    過程均在專業代書見證下，價金之交付亦有憑據，乃千真萬
    確的交易等語，資為抗辯。並答辯聲明：追加之訴駁回。
五、兩造不爭執之事項：（見本院卷(五)第8頁反面之97 年7月7日
    準備程序筆錄）
  (一)兩造之被繼承人陳清萬於79年2月8日死亡。上訴人甲○○○
    、施陳鶴、癸○○、寅○○及被上訴人丁○、戊○○、辛○
    ○、壬○○及庚○○等9人均為陳清萬之繼承人。
  (二)附表所列系爭土地及其移轉登記時間。
  (三)陳清萬死亡診斷書上記載「陳舊性腦中風10年…」，陳清萬
    於79年1月22日住院前未有心神喪失或精神耗弱。
  (四)上訴人提出之「原證1至原證 29」、「上證1.2.4.5.6.」，
    及被上訴人提出「被證2至被證12」、「被上證2.4.6.10.11
    」之真正，兩造均不爭執。
六、兩造協商確認之爭點：（見本院卷(五)第8頁反面、第9頁之同
    上筆錄）
  (一)上訴人主張之請求權是否已罹於時效而消滅？
  (二)兩造之被繼承人陳清萬有無欠陳慶來借款1千多萬元？
  (三)被上訴人丙○○與陳清萬間之買賣關係是否不成立？是否為
    通謀虛偽意思表示？
  (四)被上訴人丙○○與其餘被上訴人間之買賣關係是否為通謀虛
    偽表示？
  (五)被上訴人壬○○、庚○○與追加被告丑○○、廖聰德間之系
    爭抵押權設定及所有權移轉登記，是否為通謀虛偽意思表示
    ？
七、本院之判斷：
  (一)按「時效因聲請調解而中斷者，若調解不成立時，依民法第
    133條規定，固視為不中斷。惟民法第129條第1項第1款所稱
    之請求，並無需何種之方式，衹債權人對債務人發表請求履
    行債務之意思即為已足，債權人為實現債權，對債務人聲請
    調解之聲請狀，如已送達於債務人，要難謂非發表請求之意
    思。於此情形，自仍有民法第129條第1項第1款及第130條規
    定之適用。倘債權人自聲請調解通知書送達債務人時起，於
    民法第130條規定之6個月期間內對債務人提起該訴訟者，自
    應視為時效於調解通知書送達時中斷」（最高法院93年度台
    上字第1227 號判決意旨參照）。本件依民事訴訟法第403條
    第1項第10款規定，係起訴前應經調解事件，上訴人於93年9
    月22日向原審法院起訴，起訴前於93年3月5日聲請調解 (鈞
    院卷(二)第78 頁)，「調解期日通知書」及「調解狀繕本」於
    93年4月7日、93年4月8 日分別送達被上訴人丁○等6人，有
    本院函調之93年度店調字第28號卷內之送達證書可證（見本
    院卷(二)第79至84頁）。系爭標的移轉登記時間為78年5、6月
    間（見原審卷(一)第9 頁之起訴狀附表），上訴人起訴前之「
    聲請調解期日通知書」於93年4月7日及93年4月8日送達被上
    訴人，並於93年9月22 日起訴，揆諸上開判決意旨，上訴人
    主張之民法第113 條、第184條、第185條、第197條、第220
    條、第1146條等法律關係，均已罹於時效。至上訴人請求「
    確認之訴」、「虛偽買賣」及「767 條中段公同共有所有權
    除去妨害權」等部分，並無時效之適用（最高法院69年台上
    字第2170號判決意旨參照），合先敘明。
  (二)陳清萬移轉系爭3 筆土地予被上訴人丙○○之土地增值稅為
    3,231,115元（2,244,528元+370,761元+615,826元），於78
    年6月23日繳交，有陳清萬繳納土地增值稅繳款書影本3紙可
    證（見本院卷(一)第60至62 頁）。而陳清萬於78年7月26日提
    領729,469元（65萬元屆期之定存）、78年7月27日提領30萬
    元，亦有其台北區中小企業銀行活期儲蓄存款存摺明細表足
    憑（見本院卷(一)第54頁），足證陳清萬係先向人借錢繳交土
    地增值稅，再於1、2 個月定存到期後，以該500萬元合建保
    證金中265萬元及1年來所生的利息，清償該土地增值稅之借
    款。可見陳清萬非家財萬貫，至少手頭並無閒置現金，方以
    合建之頭期保證金500萬元中265萬元，償還向他人借貸所繳
    付之土地增值稅，是陳清萬生前確實已無財力，才以土地償
    還欠陳慶來的債務故系爭土地之移轉應為真實。否則，陳清
    萬何需如此折騰繳交土地增值稅？至上訴人空言主張陳清萬
    家財萬貫不可能欠陳慶來借款1 千多萬元云云，無非以所提
    出陳清萬所有之存單明細表為據（見本院卷(一)第26至27頁）
    ，惟該定存乃建商所提供合建保證金500 萬元之轉存及延展
    續存，業經本院向台北國際商業銀行新店分行函查屬實，有
    該分行95年9月7日及95年9月29日函覆可稽（ 見本院卷(一)第
    131頁以下、第176頁）。上訴人將定存到期之轉存編纂加總
    為1300餘萬元之存款云云，顯有誤會。況該定存資料，無任
    何制作單位簽章，以示負責，已不足取。且其上均載明資料
    刪除日：80年8月1日，即早已刪除的資料，上訴人竟可取得
    ？且該該資料共有2頁，次頁所發生之前5筆交易，其日期竟
    在前頁之前，上訴人不提出資金來源、存進、提出之明細，
    徒以加總存進之金額，所主張陳清萬有定期存款13,089,469
    元云云，自屬無據。
  (三)按「民事訴訟如係由原告主張權利者，應先由原告負舉證之
    責，若原告先不能舉證，以證實自己主張之事實為真實，則
    被告就其抗辯事實即令不能舉證，或其所舉證據尚有疵累，
    亦應駁回原告之請求。」、「上訴人主張系爭房屋所有權之
    讓與於被上訴人，係與上訴人通謀而為之虛偽行為，應由該
    上訴人負舉證責任。」最高法院17年上字第917 號、27年上
    字第2622號著有判例。上訴人主張陳清萬與丙○○間之買賣
    關係尚未成立，且有通謀虛偽意思表示云云，但除其臆測之
    詞外，均無法舉證以實其說，是其主張自不可採。雖上訴人
    主張系爭先後二次「虛偽」買賣契約，其目的係在「規避遺
    產及贈與稅法第5條第6款二親等以內親屬財產之買賣應提出
    已支付價款之確實證明」及「規避日後因陳清萬死亡繼承原
    因發生時甲○○○等人可取得之公同共有權之塗銷登記請求
    權」云云，然系爭土地為陳清萬所有，陳清萬生前有權為任
    何之處置，陳清萬將系爭土地移轉予陳慶來，乃其生前所為
    ，該財產非遺產，即無剝奪上訴人之公同共有權之塗銷請求
    權之可言。縱陳清萬生前欲將系爭土地贈與被上訴人丁○等
    人，仍係其就自己財產為權利之正當行使，無論採直接辦理
    贈與移轉登記或立遺囑處理均可，殊無必要如上訴人所主張
    之複雜方式，除需繳納300 餘萬土地增值稅，又需大費周章
    安排一千餘萬元之資金流程，再經第三人丙○○，又花了兩
    次之費用，重覆繳交土地增值稅？更何況系爭土地，於扣除
    免稅額及9 名子女扣除額後，應納之遺產稅額所剩無幾，但
    本件陳清萬移轉土地予被上訴人丙○○時繳交之增值稅，高
    達為323萬1115 元。兩相比較可知，上訴人主張所謂被上訴
    人意圖規避遺產稅方而為虛偽買賣云云，雖至愚亦不可能以
    此為之，其主張不符常理，殊不足取。次查陳清萬死亡診斷
    書上記載「陳舊性腦中風10年…」，陳清萬於79年1月22 日
    住院前未有心神喪失或精神耗弱一節（ 見本院卷(五)第8頁反
    面），為兩造所不爭執，與兩造無任何關係之地政事務所公
    設代書證人鄭瑞璘證稱係陳清萬親自到地政所辦理土地所有
    權移轉手續，及證人即前鄰居理髮師陳陳梅或與被上訴人利
    害對立之建商證人乙○○，均證稱陳清萬有清楚的意思能力
    （見原審卷(二)第79至80頁、第95頁至98頁、第102 頁），系
    爭陳清萬之土地買賣契約均具備成立及生效之要件，即陳清
    萬與丙○○間之買賣關係應已成立，且無通謀虛偽意思表示
    。末查上訴人於該起訴狀之附表自承：第4 欄陳清萬（79年
    2月8日死亡），第5 欄：「登記原因：買賣、登記原因發生
    日期：78年5月22日」、第6欄：「登記原因：買賣、登記原
    因發生日期：78年6月28 日」，即後二者之買賣的時間，均
    在陳清萬於79年2月8日死亡之前約8至9個月。換言之，系爭
    土地，乃陳清萬生病遭醫生誤診插管休克，致意外死亡之 8
    、9 個月前，生前已由其自由處分之財產，無論其處分之原
    因為何，均非上訴人所得干涉。該財產既已經所有權人陳清
    萬處分，即已不再是陳清萬的財產，在其半年之後意外去世
    ，當然更不是遺產，何來上訴人所主張公同共有？上訴人以
    臆測之詞主張其父通謀虛偽意思表示，殊無理由，至為灼然
    。
  (四)被上訴人丁○姊弟向陳慶來買回系爭土地之價金，其來源已
    經證人丙○○、廖碧玉、朱明禮、周文禮、余長榮於上訴人
    告訴被上訴人之刑案中結證無訛，有臺北地院之筆錄影本可
    稽（見本院卷(四)第320頁至328頁），自其等所證之金額等總
    數，與系爭支付之價金，亦相吻合，已足證明被上訴人所辯
    非虛。況且，被上訴人丙○○所提出其單一帳戶進出之金額
    ，83年7至12 月，支出高達1890餘萬元，存入也高達1870餘
    萬元，另又有一第九信用合作社之帳戶，其夫陳慶來有能力
    借給陳清萬金錢，非不可採。而陸續借錢，幾年來利上滾利
    ，致須以土地償還，亦屬合理。而該土地上有3 間陳家老舊
    、未保存登記之房子，一但基地易人，房子的所有人，尤其
    是在其上經營雜貨店的辛○○，將面臨諸多困難，所以才有
    系爭急速再行買回土地之舉，亦未悖於常理。至向財稅機關
    所申報遺產稅的資料，不當然等同於實際之資產，乃眾所皆
    知的事實，上訴人平此即認陳慶來「畢生窮極潦倒」，逕自
    推論系爭買賣為虛偽，顯違論理法則，乃不足取。仍無解於
    其未盡舉證之責至明。更遑論陳清萬將其所有系爭土地，在
    自由意識下，隱藏他項法律行為，以買賣為名，行贈與之實
    ，亦非上訴人所得過問、否定，恣意推翻，本件上訴人就其
    主張通謀虛偽意思表示而為虛偽之系爭不動產之移轉云云，
    除其臆測之詞之外，並未提出具體積極的證據以實其說，自
    屬無據。同理，在被上訴人丙○○名下之系爭土地既屬合法
    ，則嗣後丙○○之夫陳慶來如何與被上訴人丁○姊弟五人再
    以買賣為由，買回該土地，其價金如何交付，亦非與之毫無
    瓜葛之上訴人所得過問。上訴人訴請塗銷云云，殊欠缺權利
    保護之要件，殊無足取。
  (五)經查本件被上訴人壬○○、庚○○，將其應有部分系爭土地
    出售給追加被告丑○○、子○○，陸續交付價金共計1535萬
    元，有支付價金明細表及存摺可證（見本院卷(四)第62至71頁
    ），分述如下：(1)94年2月3日被上訴人壬○○向追加被告丑
    ○○借款10萬元。(2)94年3月11 日被上訴人壬○○向追加被
    告丑○○借款25萬元。(3)94年6月2日、94年6月9日追加被告
    委請代書請領土地謄本：被上訴人要求出售系爭土地之持分
    ，追加被告委請代書請領土地謄本，確定其確有系爭土地之
    持分，而且，新店市○○段888地號無抵押權設定。同段889
    號有抵押權設定。兩筆土地均無查封、註記等登記（見本院
    卷(四)第72至77 頁之94年6月2日、94年6月9 日申請之土地登
    記謄本）。(4)94年7月11 日追加被告再委請代書請領土地謄
    本：追加被告決定購買系爭土地持分，並再委請代書請領土
    地謄本及草擬買賣契約。 （見本院卷(四)第78至79頁之94年7
    月11日申請之土地登記謄本）(5)94年7月12 日簽立買賣契約
    ，分別給付壬○○、庚○○各50萬元，連同先前借支，共給
    付第一期款135萬元（見本院卷(四)第81至86 頁之土地預定買
    賣契約書及94年7月12日申請之土地登記謄本）。(6)94年7月
    14日依買賣契約設立抵押權，以保障已交付之價金（見本院
    卷(四)第87至93頁之他項權利證明書及94年7月14 日申請之土
    地登記謄本）。(7)94年7月19日依約給付200萬元清償黃國書
    、陳秋霞之先順抵押權（見本院卷(四)第87至93 頁之94年7月
    21 日申請之土地登記謄本 ）。(8)94 年7月25給付第二期款
    1200萬元（見本院卷(四)第62至71 頁）。(9)94年9月27日請領
    土地謄本，仍無查封、註記等登記（見本院卷(四)第96至99頁
    之94年9月27日申請之土地登記謄本）。94年10月4日依買
    賣契約代發存證信函催告共有人行使優先承買權（見本院卷
    (四)第100至103頁之存證信函）。94年10月17日催告10天之
    期間過後，預備過戶，請領謄本發現竟被註記（見本院卷(四)
    第104至107頁之94年10月17日申請之土地登記謄本）。追
    加被告不甘已給付之價金受損，約定若一審被上訴人勝訴，
    再行辦理過戶手續。嗣95年5 月下旬得知被上訴人勝訴，於
    95年7月17日辦理系爭不動產持分之過戶手續（ 見本院卷(四)
    第100至119頁之95年7月17日申報過戶、95年8月1 日辦理過
    戶、95年8月4日過戶完成之土地謄本）。綜上土地交易及支
    付價金流程，可見上訴人與被上訴人間兄弟姊妹間之爭執，
    追加被告應不知情，否則，追加被告當不可能陸續交付高達
    1535萬元之鉅款。再觀諸本件被上訴人壬○○、庚○○，將
    其應有部分設定系爭抵押權給追加被告丑○○、子○○，係
    在94年7月14 日，乃在上訴人辦理註記之前。而系爭土地之
    買賣所有的過程，均在專業代書見證下為之，價金之交付亦
    均有憑據，已如前述，乃真實之交易，上訴人毫無依據，任
    意指摘追加被告故意不法侵害上訴人自繼承開始即取得之共
    有權云云，顯屬無據。被上訴人壬○○、庚○○與追加被告
    丑○○、子○○間就系爭系土地所為爭抵押權設定及所有權
    移轉登記，絕非為通謀虛偽意思表示，至為明確。上訴人先
    位聲明請求塗銷所有權移轉登記及備位聲明請求連帶賠償損
    害，均屬無據。
  (六)本件既係兩造之被繼承人陳清萬生前合法處分財產，自與兩
    造間就繼承財產之其他訴訟事件之爭議無涉，附此敘明。
八、綜上所述，上訴人主張系爭土地買賣契約出於通謀虛偽意思
    表示而為，為不足採，被上訴人及追加被告抗辯系爭土地係
    陳清萬生前合法為土地買賣，嗣再轉賣予追加被告一節，尚
    屬可信。是上訴人依民法第113 條、第184條、第185條、第
    197條、第220條及第767條中段、第1146 條等規定，訴請確
    認上訴人與被上訴人就附表所示之3 筆土地有公同共有所有
    權法律關係存在；及被上訴人應塗銷如附表所示3 筆土地之
    所有權移轉登記，為無理由，不應准許。原審為上訴人敗訴
    之判決，並無不合。上訴意旨指摘原判決不當，求予廢棄改
    判，為無理由。又上訴人於本院追加先位聲明請求追加被告
    丑○○及子○○2人，就如附表所示編號1、2 地號土地每人
    各4分之1之所有權移轉登記應予塗銷；及備位追加聲明請求
    被上訴人5 人應連帶給付上訴人及其他共有人17,522,902元
    ，並自78年5月22 日起至清償日止按年息5%計算之利息，亦
    屬無據，其追加之先、備位之訴均無理由，亦應予駁回。
九、本件事證已臻明確，兩造其餘攻擊防禦方法及所提證據，經
    本院審酌後於判決之結果不生影響，不再逐一論述，附此敘
    明。
十、據上論結，本件上訴及追加之訴均為無理由，依民事訴訟法
    第449條第1項、第78條、第85條第1項前段，判決如主文。
中    華    民    國    97    年    9    月    9      日
                    民事第五庭
                        審判長 法  官 魏麗娟
                               法  官 陳博享
                               法  官 梁宏哲
正本係照原本作成。
如不服本判決，應於收受送達後20日內向本院提出上訴書狀，其
未表明上訴理由者，應於提出上訴後20日內向本院補提理由書狀
（均須按他造當事人之人數附繕本）上訴時應提出委任律師或具
有律師資格之人之委任狀；委任有律師資格者，另應附具律師資
格證書及釋明委任人與受任人有民事訴訟法第466條之1第1項但
書或第2項（詳附註）所定關係之釋明文書影本。
中    華    民    國    97    年    9     月    11    日
                               書記官 姚麗華
附註：
民事訴訟法第466條之1（第1項、第2項）：
對於第二審判決上訴，上訴人應委任律師為訴訟代理人。但上訴
人或其他法定代理人具有律師資格者，不在此限。
上訴人之配偶、三親等內之血親、二親等內之姻親，或上訴人為
法人、中央或地方機關時，其所屬專任人員具有律師資格並經法
院認為適當者，亦得為第三審訴訟代理人。
附表：
┌──┬──────┬──────┬────┬─────────┬─────────┐
│    │            │面        積│土    地│「登記原因：買賣、│「登記原因：買賣、│
│編號│土地標示地號│            │        │登記原因發生日期：│登記原因發生日期：│
│    │            │（平方公尺）│所有權人│78.5. 22」等之所有│78.6.28」等之所有 │
│    │            │            │        │權人              │權人              │
├──┼──────┼──────┼────┼─────────┼─────────┤
│    │台北縣新店市│            │        │                  │                  │
│    │中正段888地 │            │陳清萬  │丙○○（即陳康金）│戊○○及壬○○    │
│ １ │號（重測前為│156.41      │（79.2.8│（權利範圍：全部）│（權利範圍每人各二│
│    │大坪林段111-│            │死亡）  │                  │分之一）          │
│    │16地號）    │            │        │                  │                  │
├──┼──────┼──────┼────┼─────────┼─────────┤
│    │台北縣新店市│            │        │                  │                  │
│    │中正段889地 │            │陳清萬  │丙○○（即陳康金）│戊○○及壬○○    │
│ ２ │號（重測前為│161.61      │（79.2.8│（權利範圍：全部）│（權利範圍每人各二│
│    │大坪林段111-│            │死亡）  │                  │分之一）          │
│    │15地號）    │            │        │                  │                  │
├──┼──────┼──────┼────┼─────────┼─────────┤
│    │台北縣新店市│            │        │                  │                  │
│    │中正段890地 │            │陳清萬  │丙○○（即陳康金）│丁○              │
│ ３ │號（重測前為│180.53      │（79.2.8│（權利範圍：全部）│（權利範圍全部）  │
│    │大坪林段111 │            │死亡）  │                  │                  │
│    │地號）      │            │        │                  │                  │
└──┴──────┴──────┴────┴─────────┴─────────┘

司法院資訊處製作；財團法人民間司法改革基金會備份。
